【裁判字號】    98,訴,681
【裁判日期】    980626
【裁判案由】    偽造文書等
【裁判全文】
臺灣臺中地方法院刑事判決             98年度訴字第681號
                                      98年度訴字第1506號
公  訴  人  臺灣臺中地方法院檢察署檢察官
被      告  甲○○
選任辯護人  林佐偉 律師
            陳  鎮 律師
上列被告因偽造文書等案件，經檢察官提起公訴（97年度偵字
第23686號）及追加起訴（98年度偵字第6397號），因被告就被
訴事實為有罪之陳述，經本院告知簡式審判程序意旨，並聽取當
事人之意見後，以簡式審判程序，判決如下：
    主    文
甲○○所犯如附表編號一至編號四之罪，分別量處如附表編號一
至編號四所示之刑。應執行有期徒刑伍月，如易科罰金，以新臺
幣壹仟元折算壹日。緩刑貳年。
    犯罪事實
一、甲○○為王溪勳之子，其明知王溪勳已於民國97年5月20日
    凌晨4時10分，因罹患胰臟癌死亡，依法王溪勳之遺產應屬
    全體繼承人即甲○○、乙○○、丙○○、王美雲等人公同共
    有，未經全體繼承人之同意，不得就被繼承人王溪勳之遺產
    為任何處分行為。甲○○前因自不詳之日起，受其父王溪勳
    之託，代為保管王溪勳分別向臺灣中小企業銀行沙鹿分行申
    設之帳號0000000000號帳戶、中華郵政股份有限公司台北士
    林社子郵局申設之帳號000000-0號帳戶及該等帳戶之印章，
    甲○○竟利用保管王溪勳上揭帳戶及印章之便，分別基於意
    圖為自己不法所有之犯意，先後於附表編號一至編號四所示
    時間、地點，均以盜用王溪勳之印章及冒用王溪勳之名義，
    在取款憑條上填寫如附表「盜領金額」欄所示之提領金額，
    並於每張取款憑條之「蓋用原留印鑑」欄內，各盜蓋「王溪
    勳」之印文1枚，而偽造各該王溪勳本人名義提款之取款憑
    條之私文書，再分別持以向附表編號一、編號二、編號四之
    沙鹿鹿寮郵局人員、附表編號三之臺灣中小企業銀行沙鹿分
    行行員行使，使該等行員均陷於錯誤而如數交付王溪勳生前
    之如附表編號一至編號四「盜領金額」欄所示存款，分別為
    新台幣（下同）7,959元、48,000元、30,000元、3,360元予
    甲○○，均足生損害於王溪勳之其他繼承人及沙鹿鹿寮郵局
    、臺灣中小企業銀行沙鹿分行金融帳戶管理之正確性。嗣經
    丙○○查覺附表編號三所示王溪勳之上揭帳戶內存款遭盜領
    後，訴請偵辦及甲○○在其附表號一、編號二、編號四所示
    行為，未有偵查權限之機關或人員發覺前，於98 年3月5日
    具狀向臺灣臺中地方法院檢察署自首而接受裁判，始循線查
    知上情。
二、案經丙○○告訴及王金水自首由臺灣臺中地方法院檢察署檢
    察官偵查起訴。
    理  由
一、本件被告所犯為死刑、無期徒刑、最輕本刑為三年以上有期
    徒刑以外之罪，且非高等法院管轄第一審之案件，經被告就
    被訴事實為有罪之陳述後，本院裁定行簡式審判程序，是其
    證據之調查，自不受刑事訴訟法第159條第1項、第161條之2
    、第161條之3、第163條之1及第164條至第170條規定之限制
    ，刑事訴訟法第273條之1第1項、第279條第2項前段、第273
    條之2分別定有明文，合先敘明。
二、訊據被告甲○○對於上揭4次偽造文書及詐欺取財之犯罪事
    實，坦承不諱，核與告訴人丙○○指訴情節相符，並有王溪
    勳於97年5月20日凌晨死亡之戶政查詢資料、冒用王溪勳名
    義偽造之取款憑條4紙在卷可稽。足徵被告自白因有其他證
    據可補強，且查與事實相符，足予憑採。本案事證明確，被
    告犯行已經證明，應依法論科。
三、核被告甲○○附表編號一至編號四所為，均係犯刑法第216
    條、第210條之行使偽造私文書罪及同法339條第1項之詐欺
    取財罪。被告盜用王溪勳之印文，為偽造私文書之部分行為
    ；又被告偽造私文書之低度行為，為行使偽造私文書之高度
    行為所吸收，均不另論罪。被告附表編號一至編號四各該次
    所為，均係以一盜領存款之行為，同時觸犯行使偽造私文書
    罪及詐欺取財罪，係以一行為同時觸犯構成要件相異之二罪
    名，均為想像競合犯，各應依刑法第55條之規定，均從一重
    以行使偽造私文書罪處斷，檢察官起訴書及追加起訴書均論
    以數罪併罰，容有誤會，附此敘明。而附表編號一至編號四
    所示行為，因時間、地點不同，犯意各別，應予分論併罰。
    另如附表編號1、編號2、編號4犯行，被告係在未有偵查權
    限之機關或人員發覺前，於98年3月5日具狀向臺灣臺中地方
    法院檢察署自首而接受裁判，始循線查知上情，此有刑事自
    首狀1份在卷可稽，符合自首之規定，爰依刑法第62條前段
    規定，均減輕其刑。爰審酌被告素行良好，無不良犯罪紀錄
    ，此有其臺灣高等法院被告前案紀錄表1份在卷可參、犯罪
    之動機、目的、手段、領得款項共計89,319元，金額非鉅，
    且分次所冒領之存款，本身仍享有部分權利，且與告訴人丙
    ○○及其餘繼承人，係手足之親，誼屬至親，被告於王溪勳
    生前死後，確曾付出心力，並處理王溪勳殯葬相關事宜，告
    訴人亦自承王溪勳生前係與被告同住，王溪勳之前住院之費
    用、醫療費、殯葬費用伊沒有支出過等語（參見本院卷第12
    頁反面筆錄），本件被告及告訴人因父親遺產而起爭執，若
    被告因此遭判處重刑，不但使生者間怨隙加深，亦為已往生
    之王溪勳所不樂見，另有爭議之遺產，亦可另循民事途逕解
    決，渠等至親情誼並非不可能回復暨被告犯後坦承犯行態度
    良好等一切情狀，分別量處如附表編號一至編號四所示之刑
    ，並定其應執行之刑，暨諭知易科罰金之折算標準。又被告
    前未曾因故意犯罪受有期徒刑以上刑之宣告，有臺灣高等法
    院被告前案紀錄表1紙在卷可稽，此次因一時失慮致罹刑章
    ，犯後坦認犯行，頗具悔意，被告歷此教訓當知所警惕，應
    無再犯之虞，且業已將所盜領之款項89,319元依法辦理提存
    ，此有本院98年度存字第1426號提存書及國庫存款收款書影
    本各1紙在卷可稽，是綜核上情，本院所宣告之刑，以暫不
    執行為適當，併予宣告緩刑2年，以啟自新。
四、未按，被告為提款而偽造之取款憑條，業據被告持之行使而
    分別交付予臺灣中小企業銀行沙鹿分行、沙鹿鹿寮郵局，不
    復屬於被告所有，不予宣告沒收；又按刑法第219條所定不
    問屬於犯人與否沒收之者，以偽造之印章、印文或署押為限
    ，盜用者不在其列。上開取款憑條上「王溪勳」之印文，係
    被告盜用印章所生印文，並非偽造印章之印文，自不在刑法
    第219條規定，不問屬於犯人與否，均應沒收之列，不為沒
    收之宣告，併予敘明。
五、依刑事訴訟法第第273條之1第1項、第299條第1項前段，刑
    法第216條、第210條、第339條第1項、第55條、第62條前段
    、第51條第5款、第41條第1項、第74條第1項第1款，刑法施
    行法第1條之1第1項、第2項，判決如主文。
本案經檢察官丁○○到庭執行職務。
中    華    民    國    98    年    6    月    26    日
                    刑事第八庭  法  官  黃賢婷
以上正本證明與原本無異。
如不服本判決應於收受送達後10日內向本院提出上訴書狀，並應
敘述具體理由；其未敘述上訴理由者，應於上訴期間屆滿後20日
內向本院補提理由書（均須按他造當事人之人數附繕本）「切勿
逕送上級法院」。
                                書記官  江美琪
中    華    民    國    98    年    6    月  26      日
附錄本案論罪科刑法條全文：
中華民國刑法第216條
行使第210條至第215條之文書者，依偽造、變造文書或登載不實
事項或使登載不實事項之規定處斷。
中華民國刑法第210條
偽造、變造私文書，足以生損害於公眾或他人者，處5年以下有
期徒刑。
中華民國刑法第339條第1項
意圖為自己或第三人不法之所有，以詐術使人將本人或第三人之
物交付者，處5年以下有期徒刑、拘役或科或併科1千元以下罰金
。
附表：
┌──┬──────┬─────────┬─────┬──────────┐
│編號│  犯罪時間  │  犯  罪  地  點  │ 盜領金額 │所 犯 罪 名 及 處 刑│
│    │            │                  │（新臺幣）│                    │
├──┼──────┼─────────┼─────┼──────────┤
│ 一 │97年5月20日 │沙鹿鹿寮郵局      │7,959元   │行使偽造私文書，足以│
│    │            │（臺中縣沙鹿鎮中山│          │生損害於他人，處有期│
│    │            │路584之1號）      │          │徒刑貳月，如易科罰金│
│    │            │盜領存款帳戶為：  │          │，以新臺幣壹仟元折算│
│    │            │中華郵政股份有限公│          │壹日。              │
│    │            │司台北士林社子郵局│          │                    │
│    │            │帳號000000-0號帳戶│          │                    │
│    │            │                  │          │                    │
├──┼──────┼─────────┼─────┼──────────┤
│ 二 │97年5月26日 │沙鹿鹿寮郵局      │48,000元  │行使偽造私文書，足以│
│    │            │（臺中縣沙鹿鎮中山│          │生損害於他人，處有期│
│    │            │路584-1號）       │          │徒刑貳月，如易科罰金│
│    │            │盜領存款帳戶為：  │          │，以新臺幣壹仟元折算│
│    │            │中華郵政股份有限公│          │壹日。              │
│    │            │司台北士林社子郵局│          │                    │
│    │            │帳號000000-0號帳戶│          │                    │
│    │            │                  │          │                    │
├──┼──────┼─────────┼─────┼──────────┤
│ 三 │97年5月26日 │臺灣企銀沙鹿分行  │30,000元  │行使偽造私文書，足以│
│    │            │（臺中縣沙鹿鎮中棲│          │生損害於他人，處有期│
│    │            │路355號）         │          │徒刑參月，如易科罰金│
│    │            │盜領存款帳戶為：臺│          │，以新臺幣壹仟元折算│
│    │            │灣中小企業銀行沙鹿│          │壹日。              │
│    │            │分行帳號0000000000│          │                    │
│    │            │號帳戶            │          │                    │
├──┼──────┼─────────┼─────┼──────────┤
│ 四 │97年6月30日 │沙鹿鹿寮郵局      │3,360元   │行使偽造私文書，足以│
│    │            │（臺中縣沙鹿鎮中山│          │生損害於他人，處有期│
│    │            │路584之1號）      │          │徒刑貳月，如易科罰金│
│    │            │盜領存款帳戶為：  │          │，以新臺幣壹仟元折算│
│    │            │中華郵政股份有限公│          │壹日。              │
│    │            │司台北士林社子郵局│          │                    │
│    │            │帳號000000-0號帳戶│          │                    │
│    │            │                  │          │                    │
└──┴──────┴─────────┴─────┴──────────┘


司法院資訊處製作；財團法人民間司法改革基金會備份。
